臺灣高雄地方法院民事裁定　九十三年度簡抗字第一九號
　　抗　告　人　國防大學國防管理學院
　　法定代理人　姚強
　　相　對　人　甲○○
抗告人與相對人間因清償債務事件，抗告人對於民國九十三年六月十日本院高雄簡易
庭九十三年雄簡字第一九五七號第一審裁定提起抗告，本院裁定如下：
    主      文
抗告駁回。
抗告費用由抗告人負擔。
    理      由
一、抗告意旨略以：相對人係抗告人之學生，於民國七十八年三月三十日遭開除學籍
    ，而行政訴訟法於民國八十七年十月二十八日始修正公布，則以原因事實發生之
    時點，自應適用民事訴訟程序，原裁定認屬公法爭議，應由行政法院審判，尚有
    違誤，爰請求廢棄原裁定等語。
二、按訴訟事件不屬普通法院之權限者，法院應以裁定駁回之，民事訴訟法第二百四
    十九條第一項第一款定有明文。而公法上之爭議，除法律別有規定外，得依本法
    提起行政訴訟，行政訴訟法第二條亦規定甚明。是訴訟事件如性質上屬公法爭議
    時，自應由行政法院審理，普通法院並無審判權。而行政契約與私法契約之劃分
    ，原則應以契約標的為準，於依標的無法定其性質時，則兼採契約目的為衡量；
    契約標的係指契約條款或內容所生之權利義務關係，且應綜合全部契約內容加以
    判斷、契約目的則需依締結具體個別契約之背後原因所欲達成之行政任務定之。
三、經查：
　(一)國軍各軍事學校招考入學之學生可享受公費及軍官養成教育，於畢業後取得軍官
    任用資格，惟學生在校期間如遭退學或開除學籍者，應賠償其在校期間之費用，
    國防部就有關之賠償事宜訂有「國軍各軍事學校退學開除學生賠償費用辦法」（
    下稱學生賠償費用辦法），該辦法係主管機關為確保國家培養軍事人才之目的及
    財政支出之合理性而訂立，作為自願接受公費軍事教育學生訂立行政契約之準據
    ，各軍事學校於學生入學時交付之志願書、家長出具之保證書，均為達行政目的
    所必要，亦未逾越合理之範圍，且已成為學校與公費學生間所訂契約內容之一部
    ，無論依全部契約標的或個別契約所欲達成之目的而為解釋，均宜認為成立行政
    契約關係。
　(二)相對人甲○○原為抗告人學生，七十八年間因意志不堅籍故退學，抗告人於七十
　　八年三月三十日依學生學籍規則第三十一條第四項規定開除學籍，並依學生賠償
　　費用辦法規定，請求相對人應賠償在校各項費用，依前開說明，自應認抗告人請
　　求相對人賠償係屬公法訴訟事件，應依行政訴訟之程序審理。
　(三)抗告人雖以行政訴訟法係於八十七年十月二十八日始修正公布，依本件原因事實
　　之時點，自應適用民事訴訟程序，然程序從新為公法及私法一體適用之原則，本
　　件抗告人提起本件請求賠償金事件，係於九十三年三月三十一日始繫屬本院，已
　　在行政訴訟法修正施行之後，且本件屬公法契約之爭議，業如前述，自應由行政
　　法院審理，不因相對人遭開除學籍之時點而有不同。
四、綜上所述，本件係因行政契約關係而為涉訟，應由行政法院審理，普通法院無審
    判權，原審據此駁回抗告人之訴，於法並無不合，抗告意旨指摘原裁定不當，求
    為廢棄，為無理由，應予駁回。
五、依民事訴訟法第四百三十六條之一第三項、第四百九十五條之一、第四百四十九
    條第一項、第九十五條、第七十八條，裁定如主文。
中　　　華　　　民　　　國　　九十三　　年　　　十　　　月　　二十二　日
　　　　　　　　　　　　　　　　　民事第一庭
~B審判長法官　林紀元
~B法　　　官　盧怡秀
~B法　　　官　林玉心
正本係照原本作成。
如對本裁定再為抗告，應於裁定送達後十日內提起並同時表明抗告理由，僅得以適用
法規顯有錯誤為理由，並經本院之許可者為限。
前項許可，以原裁定所涉及之法律見解具有原則上之重要性者為限。
中　　　華　　　民　　　國　　九十三　　年　　　十　　　月　　二十二　日
~B法院書記官　陳家宏
